【裁判字號】    98,抗,208
【裁判日期】    980814
【裁判案由】    撤銷假扣押裁定
【裁判全文】
臺灣高等法院高雄分院民事裁定           98年度抗字第208號
抗  告  人  丙○○
            乙○○
            丁○○
            戊○○
相  對  人  高雄縣岡山鎮農會
法定代理人  甲○○
上列當事人間請求撤銷假扣押裁定事件，抗告人即債務人對於中
華民國98年3 月13日臺灣高雄地方法院97年度裁全聲字第484 號
所為裁定提起抗告，本院裁定如下：
    主  文
抗告駁回。
抗告訴訟費用由抗告人負擔。
    理  由
一、本件抗告意旨略以：相對人前向原法院聲請對抗告人之財產
    予以假扣押，經原法院以96年度裁全字第2275號裁定准予假
    扣押，並經假扣押執行在案。嗣相對人聲請原法院對抗告人
    所核發96年度促字第19846 號之支付命令，經抗告人提出異
    議後，相對人就該視為起訴之民事訴訟（即原法院96年度審
    訴字第278 號）未依法繳納裁判費而遭駁回確定。又本件假
    扣押裁定係准相對人以新臺幣（下同）50萬元供擔保後，對
    於抗告人之財產在150 萬元範圍內得為假扣押，乃相對人竟
    扣押抗告人超過1,000 萬元以上之財產，且迄今已2 年有餘
    ，此期間相對人不聞不問，顯亦有違誠信原則。是原法院率
    為駁回抗告人撤銷假扣押裁定之聲請，自屬違誤。爰依法提
    起抗告，求予廢棄原裁定，另為適法之裁定云云。
二、按假扣押之原因消滅，債權人受本案敗訴判決確定或其他命
    假扣押之情事變更者，債務人得聲請撤銷假扣押裁定。民事
    訴訟法第530 條第1 項固定有明文。惟所謂受本案敗訴判決
    確定，係指債權人依假扣押所欲保全強制執行之請求，經本
    案之實體確定判決確認其不存在或不得行使者而言。苟該請
    求未經實體確定判決確認為不存在或不得行使，且債權人又
    非不得另行起訴請求，即無容債務人據此為由，聲請撤銷假
    扣押裁定之餘地（最高法院95年度台抗字第389 號裁判要旨
    參照）。
三、經查抗告人與相對人間因清償借款事件，相對人向原法院聲
    請對抗告人之財產予以假扣押，經原法院以96年度裁全字第
    2275號裁定准予假扣押，並經假扣押執行在案。嗣相對人聲
    請原法院對抗告人所核發96年度促字第19846 號之支付命令
    ，經抗告人提出異議後，相對人就該視為起訴之民事訴訟雖
    因未依法繳納裁判費而遭原法院96年度審訴字第278 號裁定
    駁回確定（見原審卷第10頁），然相對人未依法繳納裁判費
    ，致遭駁回起訴確定，即與未起訴生同一結果。是相對人依
    假扣押所欲保全強制執行之請求，並未經本案之實體確定判
    決確認其不存在或不得行使，相對人仍得另行起訴請求，應
    無疑義。揆諸首開說明，抗告人據此聲請撤銷假扣押裁定，
    即屬無理由。至於抗告人所稱本件假扣押裁定係准相對人以
    50萬元供擔保後，對於抗告人之財產在150 萬元範圍內得為
    假扣押，乃相對人竟扣押抗告人超過1,000 萬元以上之財產
    云云，核屬抗告人得否依強制執行法第12條第1 項規定，於
    強制執行程序終結前為聲明或聲明異議之範疇；又抗告人所
    指相對人於假扣押抗告人之財產後，迄今2 年餘均不聞不問
    等情縱認屬實，亦屬抗告人得依民事訴訟法第529 條第1 項
    規定，聲請原法院命相對人於一定期間內起訴之問題，均與
    首揭民事訴訟法第530 條第1 項所定抗告人得聲請撤銷假扣
    押裁定之要件不符。從而原法院以抗告人聲請撤銷假扣押裁
    定為無理由，而裁定駁回抗告人之聲請，經核尚無不合。抗
    告意旨指摘原裁定不當，求予廢棄，為無理由，應予駁回。
四、據上論結，本件抗告為無理由，依民事訴訟法第495 條之1
    第1 項、第449 條第1 項、第95條、第78條、第85條第1 項
    前段，裁定如主文。
中    華    民    國    98    年    8     月    14    日
                              民事第三庭
                                  審判長法官  張國彬
                                  法      官  鄭月霞
                                  法      官  吳登輝
以上正本證明與原本無異。
本件裁定不得再抗告。
中    華    民    國    98    年    8     月    17    日
                                  書  記  官  張明賢


司法院資訊處製作；財團法人民間司法改革基金會備份。
